【裁判字號】    98,交易,77
【裁判日期】    981026
【裁判案由】    公共危險
【裁判全文】
臺灣高雄地方法院刑事判決              98年度交易字第77號
公  訴  人  臺灣高雄地方法院檢察署檢察官
被      告  丙○○
                    (另案在臺灣高雄看守所羈押中）
上列被告因公共危險案件，經檢察官提起公訴（98年度偵字第99
25號），本院判決如下：
    主  文
丙○○犯不能安全駕駛動力交通工具罪，處有期徒刑陸月，如易
科罰金，以新臺幣壹仟元折算壹日。
    事  實
一、丙○○於民國98年3 月25日夜間，在高雄市○○區○○路1
    號「阿鳳海產店」與友人飲酒聚餐，嗣於同日下午10時50分
    許前數分鐘結束餐宴，丙○○因飲用酒類後，已不能安全駕
    駛動力交通工具，猶欲駕駛車牌2988-XC 號自用小客車離去
    ，惟其於緩慢倒車之際，因酒後注意力及控制力減弱，致擦
    撞到丁○○停放在上址前路邊之車牌WP-4696 號自用小客車
    ，同在上址餐聚之丁○○聞聲後出外察看後，即與丙○○發
    生口角爭執，丁○○之友人乙○○見狀過來勸阻，詎丙○○
    竟基於傷害之犯意，出手毆打乙○○，造成乙○○受有頭皮
    左手肘挫傷擦傷之傷害（丙○○所涉傷害罪嫌部分，業據乙○○撤回告訴，經高雄地方法院檢察署檢察官另為不起訴處
    分）；嗣經警於同日下午10時50分11秒接獲報案，於同日下
    午10時55分許到達現場處理，並於同日下午11時33分許以酒
    精測定器對丙○○實施檢測吹氣，其吐氣所含酒精成份達每
    公升1.08毫克，因而查獲上情。
二、案經高雄市政府警察局三民第二分局臺灣高雄地方法院檢察
    署檢察官偵查起訴。
    理  由
一、按被告以外之人於審判外之言詞或書面陳述，除法律有規定
    者外，不得作為證據，刑事訴訟法第159條第1項定有明文，
    此即學理上所稱之「傳聞證據排除法則」，而依上開法律規
    定，傳聞證據原則上固無證據能力，但如法律別有規定者，
    即例外認有證據能力。又按被告以外之人於審判外之陳述，
    雖不符同法第159條之1至之4規定，惟經當事人於審判程序
    同意作為證據，法院審酌該言詞陳述或書面陳述作成時之情
    況，認為適當者，亦得為證據，同法第159之5第1項定有明
    文，是本判決下列所引用之證據，業經被告及檢察官於本院
    審理中同意作為證據（見本院交易卷第69頁），本院審酌該
    等傳聞證據作成時之狀況，並無不當或違法等不宜作為證據
    之情形，依前開說明，均得作為證據。
二、訊據被告丙○○固坦承當日其在「阿鳳海產店」飲酒，酒後
    與乙○○發生毆打一事，其原於警詢中坦認酒後駕車，嗣即
    於偵查、審理中矢口否認有何酒後駕車行為，辯稱：當天是
    其友人戊○○坐在駕駛座上要開車，但因戊○○不會使用晶
    片鑰匙，其才從車窗內伸入身子將晶片鑰匙插入，發動電門
    ，並移動排檔桿，其並無酒後駕車之意思云云。經查：
（一）被告丙○○與友人甲○○等人，於上開時間，在「阿鳳海
      產店」飲宴，渠等欲離去時，丙○○所有之車牌2988-XC
      號自用小客車，與丁○○所有停放在路旁之車牌WP-4696
      號自用小客車發生擦撞，兩方因而發生口角，丙○○因而
      出手毆打乙○○，造成乙○○受有頭皮左手肘挫傷擦傷之
      傷害，而警方於下午11時33分許以酒精測定器對被告實施
      檢測吹氣時，被告吐氣所含酒精成份達每公升1.08毫克等
      情，業經證人甲○○、丁○○、乙○○於警、偵中證述在
      卷，並有呼氣酒精濃度值測試單、高雄榮民總醫院診斷證
      明書各1 份、事故現場照片5 張，道路交通事故調查報告
      表、事故圖等件在卷可稽（見偵卷第22、24、25-28 頁、
      、審交易卷第16-18 頁），並為被告所不爭執，上情堪可
      認定。
（二）被告雖於偵、審中否認該車為其所駕駛，惟其於警察局接
      受詢問時，曾明白供稱：「我於98年3 月25日22時許，在
      三民區○○路1 號阿鳳海產店前因駕駛自小客車2988-XC
      號倒車時，不慎擦撞到停於路旁的自小客車... 」、「當
      時是因為晚上視線較差，車速不到10公里，當時我是要倒
      車離去。」等語（見偵卷第4 頁），參諸其製作筆錄時間
      ，係於事發翌日上午10時，當時被告業已酒醒，精神狀態
      正常，經其於審理中坦認在卷（見本院交易卷第74頁），
      然其當時接受警察詢問時，對於自己酒後駕車一事坦承不
      諱，亦絲毫未提及戊○○代為駕駛之事。其嗣雖於偵、審
      中翻異稱：是警察說已經耽誤到他下班，他說『有人指證
      開車的人是你，你如果扯到其他人的話，就是偽證』云云
      （見同上頁），惟其所認知之「偽證」，係對事發經過為
      不實陳述之意，然其若果非真正駕駛人，於警察面前吐露
      實情，又有何「偽證」可言；此外，被告當日製作警詢筆
      錄之際，除已受告知傷害罪名外，亦受告知另涉犯酒醉駕
      車罪嫌，有上開警詢筆錄在卷可稽，是被告明知當日戊○○並未飲酒，衡諸常情，其豈有捨真正合法之駕駛人不提
      ，而供稱其為駕駛人而自招酒駕罪嫌之理，被告徒以：「
      我當下顧不了那麼多，他要下班，他想辦就讓他辦。」、
      「我想說他急著要下班」等語置辯（見同上卷第74頁），
      其所辯顯與常理有謬，難以憑採。又徵之被告在偵查中翻
      異之詞，其供稱：因戊○○不懂如何使用晶片鑰匙，故其
      自車窗外將身體伸入駕駛座中幫忙啟動電門、移動排檔等
      語，惟參酌當時被告醉意甚濃，戊○○苟若為載伊回家，
      衡情當由被告坐在副駕駛座，即可達教導戊○○使用鑰匙
      之目的，被告自車窗將身體伸入車內，除徒增加操作之困
      難外，且其欲移動排檔，尚需橫跨過戊○○，並將半個身
      體擠在方向盤前，方得移動排檔桿，其所為除與常理有悖
      外，亦未見其有何以此不自然之姿態操作之必要，其所辯
      實難採信。
（三）另參諸證人乙○○於警詢中原未提及目睹被告將身體伸入
      車窗之事，然其於偵查、審理中忽翻異改稱：我有看到被
      告身體一半在車裡云云；證人丁○○在警詢時對於被告為
      駕駛人一事原指證歷歷，惟在偵查中竟翻異：我那時候剛
      好出去要抽煙，我沒看到誰開車，於審理中更改稱：我看
      到現場時，駕駛座上已經沒人，現場有1 個勸架的人曾跟
      我說車是他開的云云。參諸渠等證述前後不一，相互矛盾
      ，顯有在與被告達成和解後，迴護被告之疑，核諸下列證
      人戊○○、乙○○、丁○○3 人隔離訊問後之證詞，更可
      見渠等相悖矛盾之處：
（1）參諸證人乙○○在本院審理中證稱：我沒有看到擦撞情形
     ，是丁○○看到，我當時背對現場，他跑出去，我轉身看
     到被告身體在車內等語（見本院交易卷第23頁），已與其
     在偵查中證稱：我確定不是被告開車的，因為是他推倒我
     的，我有看到他身體一半在車內，我有看到車子在動等語
     （見偵卷第44頁），其對於目睹被告身體伸入車內之時點
     ，究為其在飲宴座位上轉身看到，或是在丁○○跑出去時
     ，尾隨至擦撞現場所見，其陳述已然前後不同。另徵之證
     人戊○○證稱：被告身體伸入車子後，車子一滑動，被告
     身體就縮出去了，沒有跟著車子移動，丁○○過來時，沒
     有看到被告身體在車窗裡，當時被告已經站在人行道上等
     語（見本院交易卷第30-31 頁），及證人丁○○證稱：我
     是在吃飯時聽到一群人很吵，回頭注意那方向，才看到我
     的車和被告的車劃一下，我就跑過去，乙○○是在2 、3
     分鐘後，看到我們爭吵才過來，我沒有看見被告上半身伸
     入車內等語（見同上卷第61-63 頁），依上2 人證詞觀之
     ，均可得知乙○○發現車子擦撞之時點顯在丁○○之後，
     而丁○○看見被告時，尚未看見被告身體伸入車內，然尾
     隨之乙○○，竟可全程看見被告身體伸入車內之過程？顯
     見乙○○審理中之證詞顯屬虛偽，無值採信。另核諸證人
     戊○○證稱：被告身體伸入車內時，車門並未開啟，被告
     係由車窗直接伸入身體等語（見同上卷第27頁），亦與證
     人乙○○證稱：當時車門半開，被告半身在裡面等語，於
     此一重要特徵上全然相異，顯見證人乙○○所言，純屬事
     後捏造虛妄之語，無足採信。
（2）又證人丁○○證稱：我是我們那桌第1 個注意到這事的人
     ，我看他車離我很近，想看車子是否被他們擦到，就1 個
     人走過去瞭解情形，當時駕駛座裡沒有人，他們都站在外
     面等等語（見同上卷第64、65頁），核與證人戊○○證稱
     ：當時車子一打N 檔，就開始下滑，我沒有發現擦撞，是
     對方衝出來我才知道，當時我還在車上，被告站在路旁，
     車主有看到我從駕駛座上下來，跟我理論，車主應該認為
     是我開的車等語，對於丁○○是否有看見駕駛人一點，亦
     迥然相異，其證詞已難憑採（見同上卷第29-31 頁）。復
     參以2 人之證述，證人丁○○若果已看見駕車之人為戊○○無誤，以渠等素昧平生之情形，實難想像其有何故意略
     過戊○○不提，而反誣指被告為駕駛人之動機，而參諸證
     人即現場處理員警王家興於偵查中證稱：本件是因為對方
     （丁○○）指認被告開車，才對被告展開偵辦等語（見偵
     卷第50頁），是當場情形果如證人丁○○審理中所述：其
     沒看到誰開車，被告僅表明車子是他所有，打架時尚有他
     人表示車子是他開的等語（見同上卷第67-69 頁），則丁○○豈有無法分辨兩者之差異，而在警詢中明白指認駕車
     之人即係被告丙○○之理（見偵卷第7 頁），顯見其事後
     翻異之詞，均係其臨訟勾串之語，不足採信。
（3）此外，證人戊○○本為被告之員工，其證詞本有偏頗被告
     之虞，而衡諸常理，其當日若為實際駕車之人，其既迭於
     偵、審中均自承當日全程在場，然在警察對被告實施酒精
     檢測時，被告為何未曾表示異議，而戊○○自始也從未出
     面向警察表示其為真正駕駛人，此情亦與常理乖離，難以
     採信。綜上，上開證人於偵、審翻異之詞，要屬無稽，而
     應以證人丁○○、乙○○於警詢中所述較為可採。
三、另被告辯稱：阿鳳海產店剛好在2 個基地台中間，故檢察官
    據通聯基地台位址認定戊○○當時不在現場一事，係與事實
    不符等語，惟戊○○縱自當日晚間8 、9 點即至現場與被告
    等人聚會，然此與其是否實際駕駛人一事，係屬二事，要無
    從以此採為何有利被告之認定，附此敘明。綜以上開事證，
    足認被告事後變異之語，要屬卸責之詞，不足採信，被告酒
    後駕駛車輛，倒車欲離開現場之行為，已屬刑法第185 條之
    3 規定之駕駛動力交通工具無疑，本案事證明確，被告酒後
    駕車之犯行，洵堪認定，應予依法論科。
四、核被告所為，係犯刑法第185 條之3 之不能安全駕駛動力交
    通工具罪。爰審酌被告犯後為掩飾自身錯誤，希圖僥倖，甚
    欲影響證人以脫免罪責，所為實欠缺法治觀念，犯後態度惡
    劣，難謂其有悔意，並參以公訴檢察官當庭求處有期徒刑10
    月，及被告並無前科，素行尚可，有臺灣高等法院被告前案
    紀錄表( 含出入監記錄）在卷可稽等一切情狀，量處如主文
    所示之刑，並諭知易科罰金之折算標準，以示儆懲。又除證
    人戊○○涉嫌偽證部分已另由檢察官簽分偵辦外，證人乙○○於98年9 月22日、丁○○於98年10月12日於本案具結後涉
    嫌偽證一情，則由本院依職權予以告發，附此敘明。
據上論斷，應依刑事訴訟法第299 條第1 項前段、刑法第185 條
之3 、第41條第1 項前段，刑法施行法第1 條之1 ，判決如主文
。
本案經檢察官陳麗琇到庭執行職務。
中    華    民    國    98    年    10    月    26    日
                  交通法庭    法  官  張琬如
以上正本證明與原本無異。
如不服本判決應於收受送達後10日內向本院提出上訴書狀，並應
敘述具體理由；如未敘述上訴理由者，應於上訴期間屆滿後20日
內向本院補提理由書（均須按他造當事人之人數附繕本）「切勿
逕送上級法院」。
中    華    民    國    98    年    10    月    26    日
                              書記官  劉甄庭
附錄法條：
中華民國刑法第185條之3
服用毒品、麻醉藥品、酒類或其他相類之物，不能安全駕駛動力
交通工具而駕駛者，處1 年以下有期徒刑、拘役或科或併科15
萬元以下罰金。


司法院資訊處製作；財團法人民間司法改革基金會備份。
